臺灣南投地方法院刑事判決
110年度訴字第253號
公  訴  人  臺灣南投地方檢察署檢察官
被      告  謝文輝



選任辯護人  張國楨律師（法扶律師）  
上列被告因違反毒品危害防制條例案件，經檢察官提起公訴（11
0年度偵字第4899號、110年度偵字第5273號），本院判決如下：
    主  文
謝文輝犯如附表一至附表二論罪科刑及沒收欄所示之罪，各處如
附表一至附表二論罪科刑及沒收欄所示之刑及沒收。應執行有期
徒刑伍年參月。沒收部分併執行之。
    事  實
一、謝文輝明知海洛因及甲基安非他命分屬毒品危害防制條例第
    2 條第2 項第1 款、第2 款規定之第一級、第二級毒品，不
    得非法持有、販賣、轉讓，竟仍分別為下列行為：
  ㈠意圖營利，基於販賣販賣第二級毒品甲基安非他命之犯意，
    於附表一所示之時間、地點，以附表一所示之聯絡方式，販
    賣第二級毒品甲基安非他命與如附表一所示之人（販賣第二
    級毒品甲基安非他命之時間、地點、聯絡方式、毒品價量、
    種類、販賣所得等情均詳如附表一所示）。
  ㈡基於轉讓第一級毒品海洛因之犯意，於附表二所示之時間、
    地點，無償轉讓第一級毒品海洛因與如附表二所示之人（轉
    讓第一級毒品海洛因之時間、地點、聯絡方式、種類及數量
    等情均詳如附表二所示）。嗣警於民國110 年9 月7 日15時
    36分許，至謝文輝位於南投縣○○鎮○○路000巷00號居處執行
    搜索，當場扣得如附表三所示之物，因而查悉上情。
二、案經南投縣政府警察局草屯分局報告臺灣南投地方檢察署檢
    察官偵查起訴。
    理  由
一、證據能力之說明：
　㈠按被告以外之人於審判外之陳述雖不符刑事訴訟法第159 條
    之1 至之4 等4 條之規定，而經當事人於審判程序同意作為
    證據，法院審酌該言詞陳述或書面陳述作成時之情況，認為
    適當者，亦得為證據；當事人、代理人或辯護人於法院調查
    證據時，知有刑事訴訟法第159 條第1 項不得為證據之情形
    ，而未於言詞辯論終結前聲明異議者，視為有前項之同意，
    同法第159條之5 定有明文。立法意旨在於傳聞證據未經當
    事人之反對詰問予以核實，原則上先予排除。惟若當事人已
    放棄反對詰問權，於審判程序中表明同意該等傳聞證據可作
    為證據；或於言詞辯論終結前未聲明異議，基於尊重當事人
    對傳聞證據之處分權，及證據資料愈豐富，愈有助於真實發
    見之理念，且強化言詞辯論主義，使訴訟程序得以順暢進行
    ，上開傳聞證據亦均具有證據能力。嗣最高法院104 年第3 
    次刑事庭決議認本條之適用並不以「不符前四條之規定」為
    要件，惟如符合第159 條之1 第1 項規定之要件而已得為證
    據者，不宜贅依第159 條之5 之規定認定有證據能力。本案
    下列引用之供述證據，檢察官、被告謝文輝及辯護人於本院
    準備程序迄於言詞辯論終結前均未聲明異議，而本院認其作
    成之情形並無違反法定程序取得或不當情形，經審酌後認為
    適當，應認於本案有證據能力。
　㈡本案以下引用之非供述證據，均依法定程序製作、取得，與
    本案具有關聯性，業經本院依法踐行調查證據程序，檢察官
    、被告及辯護人均不爭執該等證據之證據能力，亦查無依法
    應排除其證據能力之情形，均具證據能力。
二、認定犯罪事實所憑之證據及理由：
㈠㈠上揭犯罪事實，業據被告謝文輝於偵查及審理中均坦承不諱
    ，核與證人王志清、温瑞憲於警詢及偵查中之證述情節相符
    （參見警卷第52頁至61頁、第101頁至109頁，偵卷一第252
    頁至256頁、第311頁至315頁），並有門號0000000000號行
    動電話之通訊監察譯文、南投縣政府警察局草屯分局搜索扣
    押筆錄、扣押物品目錄表、刑案現場蒐證照片在卷可稽（見
    警卷第32頁至37頁、第79頁至80頁、第110頁、第145頁至16
    6頁、第182頁至185頁），足認被告上開任意性自白與事實
    相符。
　㈡按販賣毒品者，其主觀上須有營利之意圖，且客觀上有販賣
    之行為，即足構成，至於實際上是否已經獲利，則非所問（
    參照最高法院93年度台上字第1651號判決）。復衡諸我國查
    緝毒品之施用或販賣一向執法甚嚴，對於販賣毒品者尤科以
    重度刑責，又販賣毒品既係違法行為，當非可公然為之，亦
    無公定價格，且容易分裝並增減份量，而每次買賣之價量，
    可能隨時依雙方關係深淺、資力、需求量及對行情之認知、
    來源是否充裕、查緝是否嚴謹、購買者被查獲時供述購買對
    象之可能風險之評估等情形，而異其標準，非可一概而論，
    是販賣之利得，誠非固定，除非經行為人詳細供出各次所販
    賣之毒品之進價及售價，且數量俱臻明確外，實難察得其交
    易實情，但販賣毒品係重罪，且毒品量微價高，取得不易，
    倘若非有利可圖，一般人當無干冒重度刑責而提供毒品給他
    人之可能，是其販入之價格必較售出之價格低廉，而有從中
    賺取買賣差價牟利之意圖及事實，應屬合理之認定，縱使販
    賣之人從價差或量差中牟利方式雖異，其意圖營利之非法販
    賣行為仍屬同一。本件被告與附表一所示之購毒者王志清並
    非至親，被告竟甘冒遭到查緝判處重刑之危險，將第二級毒
    品販賣並交付與上開購毒者，並收取對價，顯見如附表一所
    示之販賣第二級毒品犯行對被告，係屬有利可圖始願為之，
    堪認被告如附表一所示販賣所示販賣第二級毒品之犯行，被
    告有從中獲利之意圖甚明。
　㈢綜上，前開犯罪事實均事證明確，被告上開犯行均堪以認定
    ，應依法論罪科刑。
三、論罪科刑之理由：
  ㈠按海洛因、甲基安非他命係屬毒品危害防制條例第2 條第2 
    項第1 款、第2 款所稱之第一級毒品、第二級毒品，不得非
    法持有、販賣、轉讓，已如前述。核被告如附表一編號1 所
    示之所為，係犯毒品危害防制條例第4 條第2 項之販賣第二
    級毒品罪（共1 罪）；如附表二編號1、2所示之所為，均係
    犯毒品危害防制條例第8 條第1 項之轉讓第一級毒品罪（共
    2 罪）。
  ㈡被告就如附表一所示因販賣而持有第二級毒品甲基安非他命
    之低度行為；如附表二所示因轉讓而持有第一級毒品海洛因
    之低度行為，分別為販賣第二級毒品及轉讓第一級毒品之高
    度行為所吸收，均不另論罪。
  ㈢被告所犯如附表一、二所示之犯行，均為犯意各別，行為互
　  殊，應俱予分論併罰。
  ㈣刑之加重及減輕：
  ⒈被告謝文輝前於105 年間，因施用第一級毒品案件，經本院
    以105 年度審訴字第78號判決、105 年度審訴字第409 號判
    決、105 年度審訴字第438號判決分別判處有期徒刑1 年1 
    月、1 年3 月及1 年2 月確定，於109 年11月9 日縮短刑期
    假釋出監，所餘刑期付保護管束，嗣於110 年3 月13日假釋
    期滿未經撤銷，以已執行完畢論等情，有臺灣高等法院被告前
    案紀錄表附卷可參，其於有期徒刑執行完畢後5 年內，再因
    故意犯本案有期徒刑以上之各罪，均屬累犯，而本院依司法
    院釋字第775 號解釋意旨衡酌本案，認被告前開構成累犯之
    罪與本案均屬故意犯罪，應有依刑法累犯規定加重之必要，
    從而，除販賣第二級毒品罪之法定本刑無期徒刑部分依法不
    得加重外，其餘均應依刑法第47條第1 項規定，各加重其刑
    。
  ⒉被告於偵查及審判中均自白附表一、二之販賣第二級毒品及
    轉讓第一級毒品犯行，應分別依毒品危害防制條例第17條第
    2 項規定減輕其刑，並依法先加重後減輕其刑。至辯護人雖
    為被告辯以：本件被告販賣第二級毒品甲基安非他命之對象
    、次數及金額非多，請求就被告販賣第二級毒品犯行部分，
    再依刑法第59條酌予減輕其刑等語。然按刑法第59條所定「
    犯罪之情狀顯可憫恕，認科以最低度刑仍嫌過重者，得酌量
    減輕其刑」，必須犯罪有特殊之原因，在客觀上足以引起一
    般之同情，認為即予宣告法定最低度刑期仍嫌過重者始有其
    適用，至於犯罪之次數、所得之多寡，原屬刑法第57條第3 
    款「犯罪之手段」、同條第9 款「犯罪所生之危害或損害」
    等科刑輕重標準應斟酌之範圍，單憑犯罪次數、所得多寡，
    尚非得執為適用刑法第59條酌量減輕其刑之依據（最高法院
    61年度台上字第1781號判例、92年度台上字第3020號判決意
    旨參照）。茲查，被告如犯罪事實一㈠所示販賣第二級毒品
    與王志清共計1 次，犯罪所得為新臺幣（下同）1000元，然
    被告此部分販賣第二級毒品罪，就法定刑經依毒品危害防制
    條例第17條第2 項規定減輕其刑後，法定最輕本刑為有期徒
    刑5 年，倘遽予憫恕被告而減輕其刑，除對其個人難收改過
    遷善之效，無法達到刑罰特別預防之目的外，亦易使其他販
    毒之人心生投機、甘冒風險繼續販毒，無法達到刑罰一般預
    防之目的，被告在客觀上尚無何足以引起一般人同情而認科
    以販賣第二級毒品之最低刑度仍嫌過重之情事，又被告販賣
    之次數、所得固均足為量刑之參考，然依上開說明，尚非刑
    法第59條所稱之犯罪情狀顯可憫恕之情事，是被告如犯罪事
    實所示販賣第二級毒品犯行，無辯護人所請適用刑法第59條
    酌減規定之餘地，併此敘明。
  ㈤爰審酌被告未思以正途謀生，無視毒品對社會秩序及國民健
    康危害至深且鉅，又嚴重影響社會治安，且施用毒品者容易
    上癮而戒除不易，竟無視國家杜絕毒品犯罪之禁令，僅為圖
    自己利益，仍非法販賣第二級毒品、及轉讓第一級毒品，對
    於國民健康及社會秩序之影響甚鉅，應嚴予非難，不宜輕縱
    ，兼衡及犯後坦承販賣及轉讓毒品之犯後態度、販賣毒品之
    次數、數量非鉅、轉讓毒品之次數，兼衡其國中畢業智識程
    度，擔任木工，經濟狀況勉持，目前與妹妹同住，及犯罪之
    動機、目的、手段、所生危害等一切情狀，分別量處如附表
    一、二論罪科刑及沒收欄所示之刑，並依法定應執行之刑如
    主文所示。
  ㈥沒收部分：
  ⒈被告販賣第二級毒品所得已如附表一所示，此部分業經檢察
    官於偵查中當庭扣押（見偵卷二第29頁至30頁），應依刑法
    第38條之1第1 項規定沒收。
  ⒉扣案如附表三編號1 所示行動電話1 支，為被告所有，且用
    以聯繫如附表一、二所示之販賣及轉讓毒品使用等情，業據
    被告供承在卷，是應依毒品危害防制條例第19條第1 項及刑
    法第38條第2 項前段宣告沒收。另附表三編號2、3所示等物
    ，雖為被告所有，惟與本案無關，卷內亦無證據證明與本案
    之關聯，自無庸予以沒收。
據上論斷，應依刑事訴訟法第299 條第1 項前段，判決如主文。
本案經檢察官黃慧倫提起公訴，檢察官劉景仁到庭執行職務。
中　　華　　民　　國　　111 　年　　1 　　月　　24　　日
　　　　　　　　　        臺灣南投地方法院刑事第二庭    
　　　　　　　　　            審判長法　官  楊國煜
　　　　　　　　　                  法  官  劉彥宏
　　　　　　　　　                  法  官  羅子俞　
以上正本證明與原本無異。 
如不服本判決應於判決送達後20日內向本院提出上訴狀，（均須
按他造當事人之數附繕本）「切勿逕送上級法院」。　　　　　
                                     書記官  吳瓊英　
中　　華　　民　　國　　111 　年　　1 　　月　　24　　日
附錄本案論罪科刑法條：
毒品危害防制條例第4條第2項
製造、運輸、販賣第二級毒品者，處無期徒刑或10年以上有期徒
刑，得併科新臺幣1千5百萬元以下罰金。

毒品危害防制條例第8條第1項
轉讓第一級毒品者，處1年以上7年以下有期徒刑，得併科新臺幣
1百萬元以下罰金。
　　　　　　　　　
附表一：
編號 犯罪事實 論罪科刑及沒收 備註 1 謝文輝意圖營利，基於販賣第二級毒品海洛因之犯意，於民國110年6月12日7時許，以附表三編號1 所示之行動電話與王志清持用之門號0000000000號行動電話聯絡後，於同日7時29分許，在謝文輝位於南投縣（下不引縣○○○鎮○○路000巷00號1樓之居處，以1000元之價格，販賣重量不詳之甲基安非他命1小包與王志清，王志清並交付1000元現金與謝文輝。 謝文輝販賣第二級毒品，累犯，處有期徒刑伍年壹月。扣案如附表三編號1 所示之物、販賣第二級毒品所得新臺幣壹仟元，均沒收。 即起訴書附表編號1 

附表二：
編號 犯罪事實 論罪科刑及沒收 備註 1 謝文輝基於轉讓第一級毒品海洛因之犯意，於110年7月2日15時30分許，以附表三編號1 所示之行動電話與温瑞憲持用之門號0000000000號行動電話聯絡後，於同日17時許，在謝文輝位於草屯鎮富春路116巷17號1樓之居處，無償轉讓重量不詳之海洛因1小包與温瑞憲。 謝文輝轉讓第一級毒品，累犯，處有期徒刑柒月。扣案如附表三編號1 所示之物沒收。 即起訴書附表編號2 2 謝文輝基於轉讓第一級毒品海洛因之犯意，於110年7月6日14時許，以附表三編號1 所示之行動電話與温瑞憲持用之門號0000000000號行動電話聯絡後，於同日17時許，在謝文輝位於草屯鎮富春路116巷17號1樓之居處，無償轉讓重量不詳之海洛因1小包與温瑞憲。 謝文輝轉讓第一級毒品，累犯，處有期徒刑柒月。扣案如附表三編號1 所示之物沒收。 即起訴書附表編號3 

附表三：
編號 扣押物品名稱 數量 所有人 備註 1 黑色手機（含門號0000000000號SIM卡1張) 1支 謝文村  2 廠牌三星、型號A71白色手機（含門號0000000000號SIM卡1張） 1支 謝文村  3 使用過之注射針筒 2支 謝文村